【裁判字號】    95,上訴,2713
【裁判日期】    950919
【裁判案由】    毒品危害防制條例
【裁判全文】
臺灣高等法院刑事判決                95年度上訴字第2713號
上  訴  人  臺灣臺北地方法院檢察署檢察官
被      告  甲○○
上列上訴人因被告毒品危害防制條例案件，不服臺灣臺北地方法
院95年度訴字第552號，中華民國九十五年六月三十日第一審判
決（起訴案號：臺灣臺北地方法院檢察署95年度毒偵字第573號
；移送原審併辦案號：臺灣板橋地方法院檢察署95年度毒偵字第
2010號、第3171號；移送本院併辦案號：臺灣板橋地方法院檢察
署95年度毒偵字第4889號、台灣桃園地方法院檢察署95年度毒偵
字第3755號），提起上訴，本院判決如下：
    主  文
原判決撤銷。
甲○○連續施用第一級毒品，累犯，處有期徒刑壹年壹月。附表
編號一至五所示之海洛因沒收銷燬之，附表編號四所示之注射針
筒沒收。
    事  實
一、甲○○前因施用毒品，經法院裁定送觀察勒戒後，認有繼續
    施用毒品傾向，經送戒治處所強制戒治，於民國八十九年七
    月十六日強制戒治期滿，經臺灣板橋地方法院檢察署檢察官
    以八十九年度戒毒偵字第五○○號為不起訴處分確定；復於
    九十一年間，因施用第一級、第二級毒品案件，經臺灣板橋
    地方法院裁定送強制戒治，於九十二年十二月十日強制戒治
    執行完畢後釋放。甲○○另於九十一年間，因施用第一級、
    第二級毒品及竊盜案件，經臺灣板橋地方法院先後判處有期
    徒刑十月、六月、七月，並經臺灣板橋地方法院裁定應執行
    有期徒刑一年九月確定，於九十四年七月三十一日執行完畢
    。
二、甲○○猶不知悔改，復基於施用第一級毒品海洛因之概括犯
    意，自九十四年十二月間某時起至九十五年六月十七日某時
    止，連續在臺北縣三峽鎮○○路五十七巷六號住處等地，以
    海洛因摻水後注射之方式施用海洛因多次。嗣分別於如附表
    所示時間為警查獲，並分別扣得如附表所示之第一級毒品海
    洛因及甲○○所有供施用海洛因所用之針筒等物。
三、案經臺北市政府警察局大安分局訴請臺灣臺北地方法院檢察
    署檢察官偵查起訴及臺北縣政府警察局三峽分局、汐止分局
    報請臺灣板橋地方法院檢察署檢察官移送併辦審理。
    理  由
一、前揭犯罪事實，業據被告於警詢、檢察官、原審及本院訊問
    時坦白承認，且有附表所示之各扣案物可徵；而被告各次獲
    案後經警方採集之尿液，送驗結果均呈嗎啡陽性反應，有附
    表所示臺灣檢驗科技股份有限公司濫用藥物尿液檢驗報告書
    三份附卷足稽；被告獲案後經警方扣得之附表編號一、二、
    三、四、五白色粉末經送檢驗結果，確係毒品海洛因，亦有
    如附表所示之毒品初步鑑驗報告書或法務部調查局鑑定通知
    書可按。此外，被告前因施用毒品，經法院裁定送觀察、勒
    戒、強制戒治並釋放後，由檢察官為不起訴處分之事實，亦
    有被告之前案紀錄表足佐。綜上所述，本案事證明確，被告
    於強制戒治執行完畢後，五年以內再犯施用第一級毒品之犯
    行，足可認定，應依法論科。
二、核被告所為，係犯毒品危害防制條例第十條第一項之施用第
    一級毒品罪。被告非法持有海洛因並進而非法施用，其持有
    之低度行為，應為施用之高度行為所吸收，不另論罪。被告
    先後多次施用第一級毒品，時間相接，所犯係構成要件相同
    之罪名，顯係基於概括犯意為之，應論以連續犯之一罪，並
    加重其刑。需特別說明者，被告行為後，刑法第五十六條業
    經修正刪除，經總統於九十四年二月二日公布，並自九十五
    年七月一日起施行。亦即被告基於概括犯意所為之數行為，
    自九十五年七月一日起已不再成立連續犯而得論以一罪，而
    應依其行為之性質論罪。惟被告之本案犯行均發生於修法施
    行之前，被告所為之各次行為，時間、各均獨立，依修正前
    刑法第五十六條之規定，論以連續犯之一罪對被告較為有利
    ，依修正後刑法第二條第一項前段之規定，應適用修正前之
    刑法第五十六條之規定論以連續犯。公訴人雖僅就附表編號
    一被查獲之施用毒品犯行起訴，然附表編號二至五部分之犯
    行，與起訴部分，有連續犯之裁判上一罪關係，為起訴效力
    所及，基於審判不可分之原則，本院自應併予審理。又被告
    前有如事實欄所載之犯罪、科刑及執行情形，有被告之前案
    紀錄表可稽，其於有期徒刑執行完畢後五年內再犯有期徒刑
    以上之本案之罪，為累犯，應依刑法第四十七條之規定加重
    其刑，並遞加重之。被告行為後，刑法第四十七條亦經修正
    ，自九十五年七月一日起施行。對照修正前、後該條之規定
    ，可知修正前有關累犯之成立，不以再犯之罪係故意犯罪為
    限，然修正後之規定，則以再犯者係故意犯為成立累犯之要
    件。換言之，若修正刑法施行前被告再犯者係故意犯罪，則
    修正前、後之規定，均成立累犯，此部分刑罰法律之規定並
    無變更。被告係故意犯本案之罪，依前開說明應逕適用修正
    後刑法第四十七之規定。
三、原審以被告施用第一級毒品之事證明確，並據以論罪科刑，
    固非無見，然（一）原審認被告係基於施用第一級毒品之概
    括犯意連續施用第一級毒品，惟原審判決於主文內卻記載「
    連續施用第二級毒品」，顯有主文與理由矛盾之錯誤；（二
    ）附表編號四、五之併辦部分，原審法院未及審理，亦有未
    洽。檢察官上訴指摘及此，為有理由。爰審酌被告因施用毒
    品，經送觀察勒戒、強制戒治後，猶不知戒除，仍一犯再犯
    ，顯見其受毒品之戕害已深，並對社會治安形成隱憂，然考
    量被告坦承犯行，且犯後態度尚稱良好等一切情狀，量處如
    主文第二項所示之刑。如附表編號一至五所示扣案之毒品海
    洛因，均屬第一級毒品，應依毒品危害防制條例第十八條第
    一項前段沒收銷燬之；附表編號四所示扣案之注射針筒，係
    被告所有供犯罪所用之物，應依刑法第三十八條第一項第二
    款規定，宣告沒收。
據上論斷，應依刑事訴訟法第三百六十九條第一項前段、第三百
六十四條、第二百九十九條第一項前段，毒品危害防制條例第十
條第一項、第十八條第一項前段，刑法第二條第一項前段、第三
十八條第一項第二款、刑法第十一條前段、修正前刑法第五十六
條、刑法第四十七條，判決如主文。
本案經檢察官劉文水到庭執行職務。
中    華    民    國  九十五  年    九    月  十九    日
                  刑事第十四庭審判長法  官  蘇隆惠
                                    法  官  林秀鳳
                                    法  官  林瑞斌
以上正本證明與原本無異。
如不服本判決，應於收受送達後十日內向本院提出上訴書狀，其
未敘述上訴之理由者並得於提起上訴後十日內向本院補提理由書
（均須按他造當事人之人數附繕本）。
                                    書記官  陳思云
中    華    民    國    95    年    9     月    20    日
附錄：本案論罪科刑法條全文
毒品危害防制條例第十條第一項
施用第一級毒品者，處六月以上五年以下有期徒刑。
附表：
┌─┬────┬─────┬───────┬────┬──────┐
│編│查獲    │查獲或施用│查獲單位      │扣案物品│尿液、海洛因│
│號│        │地點      │              │        │之檢驗書證  │
│  │        │          │              │        │            │
├─┼────┼─────┼───────┼────┼──────┤
│一│九十五年│臺北市萬華│臺北市政府警察│海洛因一│尿液：臺灣檢│
│  │一月二十│區○○路、│局大安分局    │小包（淨│驗科技股份有│
│  │六日二十│廣州街口  │              │重：0.八│限公司濫用藥│
│  │一時十五│          │              │三公克，│物尿液檢驗報│
│  │分      │          │              │空包裝重│告一紙      │
│  │        │          │              │：0.二二│海洛因：臺北│
│  │        │          │              │公克）  │市政府警察局│
│  │        │          │              │        │大安分局警備│
│  │        │          │              │        │隊毒品初步檢│
│  │        │          │              │        │驗報告單；法│
│  │        │          │              │        │務部調查局九│
│  │        │          │              │        │十五年四月十│
│  │        │          │              │        │四日調科壹字│
│  │        │          │              │        │第0二000 七 │
│  │        │          │              │        │八八六號鑑定│
│  │        │          │              │        │通知書各一紙│
├─┼────┼─────┼───────┼────┼──────┤
│二│九十五年│臺北縣三峽│臺北縣政府警察│海洛因一│尿液：臺灣檢│
│  │三月四日│鎮○○路二│局三峽分局    │小包（淨│驗科技股份有│
│  │十二時許│段二九九巷│              │重：0.0 │限公司濫用藥│
│  │        │八號      │              │三公克，│物尿液檢驗報│
│  │        │          │              │空包裝重│告一紙      │
│  │        │          │              │：0.二0 │海洛因：臺北│
│  │        │          │              │公克）  │縣政府警察局│
│  │        │          │              │        │三峽分局查獲│
│  │        │          │              │        │涉嫌毒品危害│
│  │        │          │              │        │防制條例毒品│
│  │        │          │              │        │初步檢驗報告│
│  │        │          │              │        │書；法務部調│
│  │        │          │              │        │查局九十五年│
│  │        │          │              │        │六月二日調科│
│  │        │          │              │        │壹字第0六00 │
│  │        │          │              │        │一一七九五號│
│  │        │          │              │        │鑑定通知書各│
│  │        │          │              │        │一紙        │
├─┼────┼─────┼───────┼────┼──────┤
│三│九十五年│臺北縣三峽│臺北縣政府警察│海洛因一│尿液：臺灣檢│
│  │四月十九│鎮○○路一│局三峽分局    │小包（淨│驗科技股份有│
│  │日十時五│三一號前  │              │重0.0四 │限公司濫用藥│
│  │十分許  │          │              │公克，毛│物尿液檢驗報│
│  │        │          │              │重0.二四│告一紙。    │
│  │        │          │              │公克）  │海洛因：臺北│
│  │        │          │              │        │縣政府警察局│
│  │        │          │              │        │三峽分局查獲│
│  │        │          │              │        │涉嫌毒品危害│
│  │        │          │              │        │防制條例毒品│
│  │        │          │              │        │初步檢驗報告│
│  │        │          │              │        │書。        │
├─┼────┼─────┼───────┼────┼──────┤
│四│九十五年│臺北縣三峽│桃園縣政府警察│海洛因二│海洛因：法務│
│  │五月二十│鎮○○路一│局大溪分局    │小包（合│部調查局九十│
│  │七日二三│二七五號  │              │計淨重一│五年七月五日│
│  │時許    │          │              │一. 四公│調科壹字第0 │
│  │        │          │              │克，空包│0000000│
│  │        │          │              │裝總重0.│六號鑑定通知│
│  │        │          │              │三七公克│書一紙      │
│  │        │          │              │）、注射│            │
│  │        │          │              │針筒一支│            │
├─┼────┼─────┼───────┼────┼──────┤
│五│九十五年│臺北縣三峽│臺北縣政府警察│海洛因一│海洛因：臺北│
│  │六月十九│鎮○○路五│局汐止分局    │小包（毛│縣政府警察局│
│  │日某時  │七巷六號  │              │重一. 六│汐止分局查獲│
│  │        │          │              │公克，淨│涉嫌毒品危害│
│  │        │          │              │重一. 二│防制條例案毒│
│  │        │          │              │公克）  │品初步檢驗報│
│  │        │          │              │        │告書一紙    │
│  │        │          │              │        │            │
└─┴────┴─────┴───────┴────┴──────┘


司法院資訊處製作；財團法人民間司法改革基金會備份。
